臺灣臺中地方法院刑事判決　　　　　　 95年度交易字第845號
公　訴　人　臺灣臺中地方法院檢察署檢察官
被　　　告　丙○○
上列被告因過失傷害案件，經檢察官提起公訴（95年度偵字第23
365號），本院判決如下：
    主    文
丙○○無罪。
    理    由
一、公訴意旨略以：被告丙○○於民國95年3月26日13時30分許
    ，駕駛車牌號碼4389—LM號自小客車，沿臺中縣大甲鎮○○
    路由西往東方向行駛，途經賢仁路149號前，應注意駕駛人
    行經未劃線之道路，應靠右行駛，且會車相互之間間隔不得
    少於半公尺，且依當時情形亦無不能注意之情事，竟疏於注
    意及此，而貿然行駛，適有與有過失之告訴人甲○○騎乘車
    牌號碼J7C—792號機車，自對向駛來，行經該處，而與被告
    所駕之自小客車相碰撞，致告訴人因此受有頭部外傷、腦震
    盪、腹部鈍傷、頸部挫傷等傷害；因認被告涉犯刑法第二百
    八十四條第一項前段之過失傷害罪嫌。
二、按犯罪事實應依證據認定之，無證據不得認定犯罪事實；不
    能證明被告犯罪或其行為不罰者，應諭知無罪之判決，刑事
    訴訟法第一百五十四條第二項、第三百零一條第一項分別定
    有明文。又認定犯罪事實所憑之證據，無論係直接證據或間
    接證據，其為訴訟上之證明，須於通常一般之人均不致有所
    懷疑，而得確信其為真實之程度者，始得據為有罪之認定，
    倘其證明尚未達到此一程度，而有合理之懷疑存在，復無其
    他調查途徑可尋，法院即應為無罪之判決（最高法院76年台
    上字第4986號著有判例）。
三、公訴人認被告涉有過失傷害之罪嫌，無非係以：上揭犯罪事
    實業據告訴人指訴綦詳，並有道路交通事故調查報告表、驗
    傷單、現場照片附卷可稽。按駕駛人在未劃標線之道路，應
    靠右行駛，且汽車交會時，會車相互之間隔不得少於半公尺
    ，道路交通安全規則第九十五條第一項、第一百條第五款分
    別定有明文。被告駕車自應注意上述道路交通安全規定，且
    依其狀況，又非不能注意為之，以致肇事，致人受傷，被告
    顯有過失，本件車禍經送臺灣省臺中縣區車輛行車事故鑑定
    委員會鑑定結果，亦同此認定，有該委員會鑑定意見書及函
    各一份存卷可參，故被告過失行為與告訴人之受傷間，有相
    當因果關係等，資為論據。
四、訊據被告堅持否認有何過失傷害之犯行，辯稱：伊並無過失
    ，當時伊已經閃到路邊了，是告訴人自己騎車過來撞伊，警
    察所繪製之現場圖，標示告訴人車體碎片掉落之位置，實際
    上應該是在伊車頭前面一點的地方，因為當時伊有靠右閃到
    路邊，而告訴人當時只注意右方，沒有裡留意到左側伊所駕
    駛之自小客車，且車速過快，煞車不及，才會撞到伊車頭，
    伊認為鑑定結果不實在等語。
五、經查：
  （一）本件交通事故肇事責任之歸屬，依據臺灣省臺中縣區車
        輛行車事故鑑定委員會之分析意見，認為：被告為鑫暉
        汽車修配廠工人，當時駕駛客戶之自小客車沿大甲鎮○
        ○路由東往西方向行駛途經肇事地段迎面有告訴人駕駛
        重型機車駛來交會，雙方均未靠右保持安全間隔，以致
        在路中附近被告車前左側與告訴人車前發生碰撞，雙方
        均有違反道路交通安全規則第九十五條「在未劃標線之
        道路，應靠右行駛」、第一百條第五款「會車相互之間
        隔不得少於半公尺」等規定，均有肇事責任，此有臺灣
        省臺中縣區車輛行車事故鑑定委員會臺中縣區950402案
        分析意見一份在卷可稽（參照95年度他字第3606號偵查
        卷第42頁）。被告對於鑑定結果提出爭執，經本院函送
        臺灣省車輛行車事故覆議鑑定委員會進行覆議結果，認
        為：本案因肇事後現場已移動，且依警方跡證資料，二
        車確切碰撞地點位置不明，故跡證不全，肇事實情不明
        ，本會未便遽予覆議，惟若95年度他字第3606號偵查卷
        第21頁上方照片所示刮地痕位置為本次事故所留（警繪
        圖未標註）及二車撞及受損部位研析，則以被告駕駛自
        小客車與告訴人駕駛重型機車，行經未劃標線路段，會
        車時未保持安全間隔，同為肇事原因，此有臺灣省車輛
        行車事故覆議鑑定委員會96年3月27日府覆議字第09662
        00709號函在卷可稽（參照本院卷第62頁）。從而，本
        件主要之爭執點，應係在於依據現有跡證，是否足以判
        斷被告有無行經未劃有標線路段，會車未保持安全間隔
        之肇事原因。
  （二）首先，依據告訴人於95年4月2日上午11時許在臺中縣警
        察局大甲交通小隊所製作之談話紀錄顯示，告訴人明確
        指稱：「但現場刮地痕是對方將機車移動所產生之刮地
        痕。」等語，此有臺中縣警察局大甲分局交通小隊處理
        道路交通事故談話紀錄表一份在卷可稽（參照95年度他
        字第3606號偵查卷第22頁），因此臺灣省車輛行車事故
        覆議鑑定委員會之前開推測意見即失所依據。又依據告
        訴人於本院審理中到庭證稱：「（現場圖所示的車體碎
        片）是我的機車碎片，撞擊點就是在那附近。」、「就
        是在我以鉛筆繪畫起來的地方即為撞擊點，大約是在路
        中間地帶附近。」、「（撞擊點是在）道路的中間偏水
        溝一點點。」等語（參照本院卷第42、43頁），及證人
        乙○○於本院中到庭證稱：「我出來看到被告行走在其
        行進的方向靠路邊，告訴人的機車比較靠中線，他們撞
        擊點剛好是在水門處道路比較狹窄的地方。」、「該處
        路段比較狹窄，沒有劃分中線，告訴人當時騎車有比較
        靠近中線一點。」等語（參照本院卷第45、46頁），佐
        以本院函請臺中縣警察局交通隊大甲交通小隊依據實際
        路況所重新製作之道路交通事故現場圖（參照本院卷第
        54頁），告訴人車體碎片掉落之位置，距離被告行向之
        右側路邊約4.5公尺，被告車寬1.7公尺，告訴人機車寬
        度不及1公尺，依據告訴人所描繪之撞擊點（參照95年
        度他字第3606號偵查卷第21頁上方照片鉛筆描繪處），
        被告所駕駛之自小客車並無明顯未靠右之情事，反觀告
        訴人所騎乘之重型機車顯然有偏中間行駛之情事，才會
        在該處路段中間處發生閃避不及之碰撞事故，蓋以告訴
        人所駕駛之機車寬度，在面對被告由對向來車時，雙方
        如欲會車，告訴人行進方向之右側仍有足夠之空間提供
        告訴人閃避，惟告訴人所騎乘之機車卻仍在該處路段中
        間與被告發生碰撞，由此推斷，事故當時應係告訴人騎
        乘機車在與被告所駕駛之自小客車會車時，未靠右行駛
        所致。再者，依據雙方車損之狀況，被告所駕駛之自小
        客車左前車頭保險桿下方有擦損，而告訴人所騎乘之機
        車前輪擋風板破損、左側前車身破損，此有臺中縣警察
        局大甲交通小隊所拍攝之道路交通事故現場照片六張在
        卷可稽（參照95年度他字第3606號偵查卷第19至20頁）
        ，由車損部位推斷，事故當時之碰撞位置，應係被告所
        駕駛之自小客車左前方車頭保險桿處與告訴人所騎乘機
        車之車頭正面撞擊，而由兩車撞擊之位置研判，足以推
        斷告訴人所騎乘之重型機車於事故當時似無閃避之行為
        ，蓋因撞擊點是在該處路段中間，可見被告所駕駛之自
        小客車並未佔用到大半路段，而告訴人所騎乘之機車遭
        撞擊之部位係為整個車頭，按理告訴人當時若有在會車
        時準備做閃避之動作，實際碰撞位置應該會是告訴人所
        騎乘機車之左側車身，而非正前車頭。是以，本院認為
        依據現有事證，尚不足以推斷被告有在未劃有標線道路
        未靠右行駛或會車未保持安全間隔之過失行為。
  （三）按事實之認定，應憑證據，如未能發現相當證據，或證
        據不足以證明，自不能以推測或擬制之方法，為裁判基
        礎；又認定犯罪事實所憑之證據，雖不以直接證據為限
        ，間接證據亦包括在內，然無論直接證據或間接證據，
        其為訴訟上之證明，須於通常一般之人均不致有所懷疑
        ，而得確信其為真實之程度者，始得據為有罪之認定，
        倘其證明尚未達此一程度，而有合理之懷疑存在而無從
        使事實審法院得有罪之確信時，即應由法院為諭知被告
        無罪之判決。綜觀現有卷證資料，尚無從認定被告有何
        行經未劃標線路段未靠右行駛及會車未保持安全間隔之
        違規行為，自難將本件交通事故之肇事原因，歸咎於被
        告之駕駛行為。此外，復無其他積極證據足資證明被告
        有何違規駕駛導致告訴人車禍受傷之行為，其被訴過失
        傷害之犯行，應屬不能證明，揆諸前揭規定及判例意旨
        ，爰為無罪之諭知。
據上論斷，應依刑事訴訟法第三百零一條第一項，判決如主文。
中　　華　　民　　國　　96　　年　　5 　　月　　22　　日
                  刑事第五庭    審判長法  官  鍾堯航
                                      法  官  劉麗瑛
                                      法  官  巫淑芳
上正本證明與原本無異。
如不服本判決，應於送達後十日內向本院提出上訴狀（須附繕本
），上訴於臺灣高等法院臺中分院。
                                      書記官  王麗麗
中　　華　　民　　國　　96　　年　　5 　　月　　22　　日
